臺灣臺南地方法院刑事判決
111年度交簡上字第138號
上  訴  人  
即  被  告  呂姿燕




選任辯護人  陳令宜律師
上列上訴人即被告因過失傷害案件，不服本院中華民國111年5月
30日110年度交簡字第3645號第一審簡易判決（聲請簡易判決處
刑案號：110年度調偵字第2151號），提起上訴，本院管轄之第
二審合議庭判決如下：
    主  文
上訴駁回。
呂姿燕緩刑貳年，並應按附表所示之賠償金額及方式向被害人謝
竹富支付損害賠償。 
    事  實
一、呂姿燕於民國110年2月23日8時8分許，駕駛車號0000-00號
    自用小客貨車自臺南市○○區○○路000號附近之大洲幹30左支
    電線桿前由南往北方向起駛，其起駛時原應注意顯示方向燈
    ，且應注意前後左右有無車輛往來，並應讓行進中之車輛優
    先通行，而依當時情形，天候晴，有日間自然光線，柏油路
    面乾燥無缺陷，視距良好，客觀上無不能注意之情事，竟疏
    於注意來往車輛，亦疏未顯示方向燈即貿然起駛，適謝竹富
    駕駛車號000-0000號普通重型機車沿同向後方駛至，亦疏未
    注意車前狀況又未於施工路段減速慢行，兩車遂發生碰撞（
    下稱本件事故），致謝竹富人、車倒地，受有頭部外傷、右
    側額頭撕裂傷、左側鎖骨骨折之傷害。嗣呂姿燕於未被有偵
    查犯罪權限之公務員或機關知悉上開犯罪前，對據報到場處
    理本件事故而尚不知何人為肇事車輛駕駛之員警表明其係肇
    事人而自首，乃為警查悉上情。
二、案經謝竹富訴由臺南市政府警察局永康分局報告臺灣臺南地
    方檢察署檢察官偵查後聲請以簡易判決處刑。
    理  由
一、關於證據能力之認定：
  ㈠以下所引用具傳聞證據性質之供述證據，因檢察官、被告呂
    姿燕及其選任辯護人於本案言詞辯論終結前，均未爭執其證
    據能力，本院審酌前開證據之作成或取得之狀況，並無非法
    或不當取證之情事，且無顯不可信之情況，依刑事訴訟法第
    159條之5規定，均具有證據能力。
  ㈡次按法院或檢察官得囑託醫院、學校或其他相當之機關、團
    體為鑑定，並應命鑑定人以言詞或書面報告鑑定之經過及其
    結果，刑事訴訟法第208條第1項前段、第206條第1項定有明
    文，則鑑定人或鑑定機關（團體）實施鑑定或審查之人所為
    之言詞或書面報告，即為法律所規定之傳聞證據之例外，具
    有證據能力。卷附臺南市車輛行車事故鑑定會111年2月14日
    南市交鑑字第1110232280號函暨南鑑0000000案鑑定意見書
    、臺南市政府111年3月30日府交智安字第1110438304號函暨
    臺南市車輛行車事故鑑定覆議委員會南覆0000000案覆議意
    見書（參原審卷即本院110年度交簡字第3645號卷第23至26
    頁、第37至40頁，下稱事故鑑定書、覆議意見書），為原審
    囑託上述兩會進行鑑定後，由上述兩會各就本件事故之肇事
    經過及原因為鑑定後所出具，依前揭規定，均具有證據能力
    。
  ㈢以下所引用卷內非供述證據性質之證據資料，均無違反法定
    程序取得之情形，依刑事訴訟法第158條之4規定之反面解釋
    ，亦均有證據能力，合先敘明。
二、認定本件犯罪事實之證據及理由： 
  ㈠上開犯罪事實，業據被告於本院準備程序及審理中均坦承不
    諱，並有告訴人即被害人謝竹富於警詢及偵查中之證述可資
    參佐（警卷第5至6頁、第15至16頁，偵卷㈠即臺灣臺南地方
    檢察署110年度偵字第15441號卷第6頁反面），且有奇美醫
    療財團法人奇美醫院（下稱奇美醫院）診斷證明書、道路交
    通事故現場圖、道路交通事故調查報告表㈠㈡、事故現場及車
    損情形照片、車輛詳細資料報表、監視器錄影畫面擷取照片
    在卷可稽（警卷第7至11頁、第17頁、第19至20頁、第25至4
    7頁、第49頁，偵卷㈡即臺灣臺南地方檢察署110年度調偵字
    第2151號卷第6至9頁），足認被告任意性之自白確與事實相
    符，堪以採信。
  ㈡按汽車起駛前應顯示方向燈，注意前後左右有無障礙或車輛
    行人，並應讓行進中之車輛行人優先通行，道路交通安全規
    則第89條第1項第7款訂有明文；本件被告考領有小型車普通
    駕駛執照（參警卷第50頁），對於上開規定自知之甚詳，其
    駕車行駛時，即應確實注意遵守上開規定謹慎駕駛，而依當
    時情形，天候晴，有日間自然光線，柏油路面乾燥無缺陷，
    視距良好，有前引道路交通事故調查報告表㈠可供參考（警
    卷第19頁），客觀上並無不能注意之情事，被告竟疏於注意
    來往車輛，亦疏未顯示方向燈即貿然起駛，不慎與告訴人駕
    駛之機車發生碰撞，則被告就本件事故之發生自屬有過失。
    又汽、機車駕駛人依道路交通安全規則第93條第1項第2款、
    第94條第3項前段之規定，行經道路施工路段時，應減速慢
    行，作隨時停車之準備，且應注意車前狀況，隨時採取必要
    之安全措施，而依當時情形，客觀上亦無不能注意之情事，
    告訴人竟仍未加注意車前狀況、未減速而逕自前行，以致發
    生本件事故，足認告訴人就本件事故之發生亦與有過失。參
    以本件事故之肇事因素經臺南市車輛行車事故鑑定會、臺南
    市車輛行車事故鑑定覆議委員會鑑定結果，咸認被告及告訴
    人之上開疏忽均同為本件事故之肇事原因，有前述事故鑑定
    書、覆議意見書存卷可查（原審卷第23至26頁、第37至40頁
    ），因上開鑑定結果均係鑑定機關本於專業知識及交通鑑定
    經驗所為之判斷，當可憑信，益徵被告及告訴人就本件事故
    之發生確均有過失。惟被告之過失行為係本件事故之肇事因
    素之一，既如前述，則告訴人雖與有過失，亦無解於被告應
    負之罪責，自不待言。
  ㈢再告訴人於本件事故後急診就醫，經診斷受有頭部外傷、右
    側額頭撕裂傷、左側鎖骨骨折之傷害乙情，亦有前引奇美醫
    院診斷證明書為據（警卷第7至11頁），堪認被告上開過失
    行為與告訴人之受傷結果間確有相當因果關係無疑；至檢察
    官聲請簡易判決處刑意旨固認告訴人另因本件事故受有腦瘤
    併左眼視力∕視野缺損之傷害，然告訴人之視力問題乃腫瘤
    壓迫所致，腫瘤與本件事故無直接關係乙節，另有奇美醫院
    111年5月25日（111）奇醫字第2295號函暨病情摘要足供查
    佐（原審卷第51至53頁），是檢察官上開判斷容有誤會，附
    此敘明。
  ㈣綜上所述，本件事證明確，被告犯行洵堪認定，應予依法論
    科。
三、核被告所為，係犯刑法第284條前段之過失傷害罪。又被告
    於本件事故發生後，員警接獲報案前往處理而尚未發覺其犯
    罪前，即在事故現場向員警表示其為肇事者，有臺南市政府
    警察局永康分局交通分隊道路交通事故肇事人自首情形紀錄
    表附卷可憑（警卷第21頁），故被告顯係於有偵查犯罪權限
    之機關或公務員知悉其上開犯罪前即自首，參之被告現亦坦
    承犯行不諱，堪認其確出於悔悟而自首並接受裁判，爰依刑
    法第62條前段規定減輕其刑。原審以被告上開過失傷害犯行
    事證明確，援引刑事訴訟法第449條第1項前段、第454條第2
    項，刑法第284條前段、第62條前段、第41條第1項前段，刑
    法施行法第1條之1第1項等規定，逕以簡易判決就被告所犯
    上開過失傷害罪量處有期徒刑3月，並諭知易科罰金之折算
    標準，其認事用法核無違誤，量刑亦無不當（詳後述），應
    予維持。
四、被告不服原審判決提起上訴，固以：原審判決並未認定被告
    得否依刑法第62條規定減刑，實有判決不適用法則之違誤，
    即有量刑過重之情形；且被告於本件事故後已坦承犯行並自
    首，難認被告犯後態度不佳；另被告與告訴人嗣後業經調解
    成立，告訴人亦願原諒被告，故請從輕量刑並予緩刑之宣告
    等語。經查：
　㈠檢察官聲請簡易判決處刑書之「證據並所犯法條」欄已記載
    被告於肇事後，於警員前往現場處理時當場承認為肇事人，
    合於刑法自首之要件，依刑法第62條規定得減輕其刑等旨；
    原審判決引用檢察官聲請簡易判決處刑書所記載之應適用法
    條，且於判決依據之法條部分亦列載刑法第62條前段之規定
    ，足見原審亦認定被告合於刑法第62條前段規定自首之要件
    而予減輕其刑，上訴意旨認原審就此部分未予判斷，尚無可
    採。
　㈡原審判決就被告所犯上開過失傷害罪量處有期徒刑3月，係於
    法律規定之刑度範圍所為之量刑，並無違法情事。
　㈢又被告於偵查中陳述本件事故係肇因於告訴人之車速過快，
    並未提及自己有何過失（參偵卷㈠第6頁反面），是原審判決
    認被告未坦承犯行，即非無據。且原審已審酌：被告駕駛自
    用小客貨車肇事，其家庭經濟情況勉持之生活狀況（依警詢
    筆錄所載）、尚無前案紀錄之品行（依臺灣高等法院被告前
    案紀錄表所載）、大學畢業之智識程度（依戶籍資料所載）
    、事後未坦承犯行之犯後態度，及被告就本件事故發生之過
    失程度為肇事原因、告訴人同為肇事原因，因此致告訴人受
    有頭部外傷、右側額頭撕裂傷、左側鎖骨骨折等傷害，且被
    告迄未與告訴人達成民事上和解獲得其諒解等事項，而為科
    刑之判斷基礎，均已依刑法第57條規定，就被告之過失情節
    及所造成之損害、被告個人之智識程度、生活狀況及犯後態
    度等原審判決當時可審酌之一切相關情狀均綜合為審慎之裁
    量；是原審之刑罰裁量亦無濫用自由裁量之權限或顯然出入
    之失當情事，即無何科罰與罪責不相當之瑕疵可指。
　㈣從而，被告提起上訴經核均無理由，應予駁回。
五、惟念被告前未曾因故意犯罪受有期徒刑以上刑之宣告，有臺
    灣高等法院被告前案紀錄表存卷可參；其雖因一時疏忽，觸
    犯本件過失傷害犯行，但犯後坦承犯行不諱，應知悔悟，且
    被告與告訴人已在本院新市簡易庭經調解成立，有調解筆錄
    在卷可考（本院卷第55至56頁），堪信被告確有填補損害之
    誠意，其經此偵、審程序及刑之宣告之教訓，當知所警惕，
    而無再犯之虞，本院因認前開刑之宣告，以暫不執行為適當
    ，併依刑法第74條第1項第1款規定宣告緩刑2年，以勵自新
    ，並觀後效。另因被告與告訴人雖經調解成立，但被告未能
    1次給付全部賠償金額而僅達成分次賠償之協議，故本院為
    兼顧告訴人之權益，確保被告按其承諾之賠償金額及方式履
    行，以確實收緩刑之功效，認如課予被告按調解內容支付告
    訴人損害賠償之負擔，應屬適當，乃依刑法第74條第2項第3
    款規定，併諭知被告應依附表所示之賠償金額及方式，向告
    訴人履行賠償義務。而緩刑之宣告，係國家鑒於被告能因知
    所警惕而有獲得自新機會之期望，特別賦予宣告之刑暫不執
    行之寬典，倘被告未遵循本院所諭知如附表所示緩刑之負擔
    而情節重大，或在緩刑期間又再為犯罪，或有其他符合法定
    撤銷緩刑之原因者，均可能由檢察官聲請撤銷本件緩刑宣告
    ，而生仍須執行所宣告之刑之後果，併予指明。
據上論斷，應依刑事訴訟法第455條之1第1項、第3項、第368條
，刑法第74條第1項第1款、第2項第3款，判決如主文。
本案經檢察官蘇榮照聲請以簡易判決處刑，檢察官董和平到庭執
行職務
中　　華　　民　　國　　111 　年　　8 　　月　　24　　日
　　　　　　刑事第二庭   審判長  法　官   彭喜有
                                 法  官   洪士傑
                                 法  官   蔡盈貞
以上正本證明與原本無異。
不得上訴。
　　　　　　　　　　　　　　　　 書記官   林耿慧　　　　
中　　華　　民　　國　　111 　年　　8 　　月　　24　　日
附表：（下述金額均為新臺幣。）  賠償金額及方式 說明 被告呂姿燕共應給付被害人謝竹富450,000元（不含強制汽車責任險之保險給付），給付方法：被告於民國111年8月10日前給付100,000元；餘款350,000元於111年9月15日前給付完畢。 ㈠左列內容係依照本院新市簡易庭111年度新司簡調字第355號調解筆錄即被告與被害人經調解成立之結果，按刑法第74條第2項第3款規定命被告應向被害人支付之損害賠償；此等給付義務與上開調解筆錄所示者同一，不須重複給付，亦不得重複為民事強制執行。  ㈡被告於本判決確定前如曾給付賠償金額，均計入左列賠償總額內。